臺灣臺中地方法院刑事判決　　　　　　　96年度易字第4013號
公　訴　人　臺灣臺中地方法院檢察署檢察官
被　　　告　甲○○
上列被告因偽造文書案件，經檢察官聲請簡易判決處刑（96年度
偵字第212805號），並經本院豐原簡易庭簽移本院行通常訴訟程
序後，被告於準備程序中就被訴事實為有罪之陳述，經告以簡式
審判之旨，並聽取意見後，本院裁定獨任進行簡式審判程序，判
決如下：
    主    文
甲○○明知為不實之事項，而使公務員登載於職務上所掌之公文
書，足以生損害於公眾，處拘役肆拾日，如易科罰金，以銀元參
佰元即新臺幣玖佰元折算壹日，減為拘役貳拾日，如易科罰金，
以銀元參佰元即新臺幣玖佰元折算壹日。
    犯罪事實
一、甲○○於民國94年10月20日，提供自己之身分證正本向「裕
    融企業股份有限公司」 (以下簡稱裕融公司)辦理欠款之分
    期清償事宜，而其明知身分證並未遺失，竟於95年5月17 日
    ，基於明知為不實事項而使公務員登載於職務上所掌公文書
    之犯意，向臺中縣和平鄉戶政事務所謊報遺失，並偽填補領
    國民身分證申請書，據以申請補發新的身分證，致使臺中縣
    和平鄉戶政事務所之戶籍員將原證遺失之不實事項，以電腦
    登載於職務上所職掌之「換領國民身分證申請書」公文書上
    ，且據以核發新證予甲○○，足生損害於公眾及戶政管理機
    關對於戶籍管理登載之正確性。
二、案經裕融公司告發由臺灣臺中地方法院檢察署檢察官偵查起
    訴。
    理    由
一、訊據被告甲○○對於上開犯罪事實坦承不諱，核與證人陳培
    霖在檢察官偵訊時所為證述內容相符，並有換領補領國民身
    分證申請書影本2紙、被告戶籍謄本及被告向裕融公司辦理
    分期清償事宜所提出之國民身分證正本各1件附卷可按，足
    見被告自白與犯罪事實相符，其上揭明知為不實事項而使公
    務員登載於職務上所掌公文書之犯行，事證明確，洵堪認定
    。
二、新舊法比較：被告行為後，刑法業於94年1月7日修正，於同
    年2月2日公布，於95年7月1日施行。按行為後法律有變更者
    ，適用行為時之法律，但行為後之法律有利於行為人者，適
    用最有利於行為人之法律，修正後即現行刑法第2條第1項訂
    有明文。
(一)、刑法第214條之使公務員登載不實罪，其罰金刑之法定刑
      原為得科銀元五百元以下罰金，因罰金罰鍰提高標準條例
      第一項前段規定，提高為十倍，為得科銀元五千元以下罰
      金。而依修正後刑法施行法第1條之1規定：「（第一項）
      中華民國九十四年一月七日刑法修正施行後，刑法分則編
      所定罰金之貨幣單位為新臺幣。（第二項）九十四年一月
      七日刑法修正時，刑法分則編未修正之條文定有罰金者，
      自九十四年一月七日刑法修正施行後，就其所定數額提高
      為三十倍。但七十二年六月二十六日至九十四年一月七日
      新增或修正之條文，就其所定數額提高為三倍」，及刑法
      第33條第5款修正為：「主刑之種類如下：五、罰金：新
      臺幣一千元以上，以百元計算之」等規定觀之，依修正後
      之法律，刑法第214條使公務員登載不實罪所得科處之罰
      金刑最高額為新臺幣15,000元、最低額為新臺幣1,000元
      ，然依被告行為時即修正前刑法第33條第5款規定之罰金
      最低額為銀元1元，並提高十倍計算，前開罰金刑，最高
      額為銀元5,000元，最低額為銀元10元，若乘以三倍而換
      算為新臺幣，最高額雖與新法同為新臺幣15,000元，然最
      低額僅為新臺幣30元。因此，比較上述修正前、後之刑罰
      法律，自以被告行為時即修正前關於科處罰金刑之法律較
      有利於被告。
(二)、再被告行為後，刑法第41條第1項前段亦有修正，被告行
      為時，依修正前刑法第41條第1項前段、罰金罰鍰提高標
      準條例第2條（現已刪除）之規定，有期徒刑、拘役易科
      罰金之折算標準，原以銀元一百元、二百元、三百元折算
      一日，經折算為新臺幣後，應以新臺幣三百元、六百元、
      九百元折算一日，而刑法第41條第1項前段修正後，則規
      定為以新臺幣一千元、二千元或三千元折算一日，此因屬
      科刑規範事項之變更，其折算標準為裁判時所應諭知，自
      有就新舊法規定比較之必要，經比較新舊法結果，以被告
      行為時關於易科罰金之規定，較有利於被告。故本案應依
      修正前刑法第41條第1項前段及修正刪除前罰金罰鍰提高
      標準條例第2條之規定，對被告諭知易科罰金之折算標準
      。
三、核被告所為係犯刑法第214條之使公務員登載不實罪。爰審
    酌被告因提供自己之身分證正本向裕融公司辦理欠款之分期
    清償事宜，嗣未取回身分證正本，而以謊報身分證遺失之方
    法，申請補發新的身分證，致生危害戶政機關對於戶籍管理
    登載之正確性，然考之被告前無犯罪紀錄，素行堪稱良好，
    有臺灣高等法院被告前案紀錄表、臺灣臺中地方法院檢察署
    刑案資料查註紀錄表各1份足憑，且其犯後於偵審中均坦承
    犯行，態度良好等一切情狀，量處如主文所示之刑，並依修
    正前刑法第41條第1項前段及修正刪除前罰金罰鍰提高標準
    條例第2條之規定，諭知易科罰金之折算標準。又九十六年
    罪犯減刑條例業於96年7月4日公布，並自96年7月16日施行
    ，該條例第2條明文規定：「犯罪在中華民國96年4月24日以
    前者，除本條例另有規定外，依下列規定減刑：三、有期徒
    刑、拘役或罰金，減其刑期或金額二分之一」，本件被告所
    犯上揭使公務員登載不實罪之犯罪時間，係在96年4月24日
    以前，故依上開規定，本院應減其有期徒刑二分之一，並諭
    知易科罰金之折算標準，以示懲儆。
據上論斷，應依刑事訴訟法第452條、第273條之1第1項、第299
條第1項前段，刑法第2條第1項、第214條、（修正前）第33條第
5款、（修正前）第41條第1項前段，罰金罰鍰提高標準條例第1
條前段、（修正前）罰金罰鍰提高標準條例第2條，現行法規所
定貨幣單位折算新臺幣條例第2條，中華民國96年罪犯減刑條例
第2條第1項第3款、第7條、第9條，判決如主文。
中　　華　　民　　國　　96　　年　　12　　月　　25　　日
                  刑事第三庭  法  官  楊曉惠
上正本證明與原本無異。
如不服本判決，應於收受送達後10日內向本院提出上訴書狀（應
敘述具體理由並附繕本）。
上訴書狀如未敘述理由，應於上訴期間屆滿後20日內補提理由書
於本院。
                                書記官  陳玲誼
中　　華　　民　　國　　96　　年　　12　　月　　25　　日
附錄論罪科刑法條
刑法第214條
明知為不實之事項，而使公務員登載於職務上所掌之公文書，足以生損害
於公眾或他人者，處 3 年以下有期徒刑、拘役或 5 百元以下罰金。
